【裁判字號】    99,訴緝,16
【裁判日期】    990430
【裁判案由】    重利等
【裁判全文】
臺灣嘉義地方法院刑事判決              99年度訴緝字第16號
公  訴  人  臺灣嘉義地方法院檢察署檢察官
被      告  甲○○
上列被告因重利等案件，經檢察官提起公訴（85年度偵字第2326
號），本院判決如下：
    主  文
本件免訴。
    理  由
一、公訴意旨詳如附件起訴書之記載。
二、按時效已完成者，應諭知免訴之判決，並得不經言詞辯論為
    之，刑事訴訟法第302條第2款、第307條，分別定有明文。
    又牽連犯追訴權時效，在各個犯罪間各自獨立，不相干連，
    應分別計算，最高法院69年台上字第4917號判例意旨可供參
    照，合先敘明。
三、新舊法比較之說明：
(一)查被告行為後，刑法業於民國94年2月2日修正公布，並自95
    年7月1日起施行。修正後刑法第2條第1項規定，已將新舊法
    律適用之「從新從輕」原則，改採「從舊從輕」原則，而此
    規定僅係規範行為後法律變更所生新舊法律比較適用之準據
    法，並非實體刑罰法律，自不生行為後法律變更之比較適用
    之問題，應逕行適用新法第2條第1項之規定，為「從舊從輕
    」之比較。
(二)另追訴時效期間之長、短，關係行為人是否受到刑事追訴或
    處罰，而追訴權時效完成者，應依刑事訴訟法第302條第2款
    規定諭知免訴，而免訴判決為實體判決，因此關於追訴時效
    期間之修正，應屬實體刑罰法律變更，而有第2條第1項之適
    用〔最高法院24年7月民刑庭總會決議（二）意旨參照〕。
    本件被告行為時刑法第80條規定：「追訴權，因左列期間內
    不行使而消滅：一、死刑、無期徒刑或10年以上有期徒刑者
    ，20年。二、3年以上、10年未滿有期徒刑者，10年。三、
    1年以上、3年未滿有期徒刑者，5年。四、1年未滿有期徒刑
    者，3年。五、拘役或罰金者，1年。前項期間，自犯罪成立
    之日起算。但犯罪行為有連續或繼續之狀態者，自行為終了
    之日起算」。修正後之刑法第80條則規定為：「追訴權，因
    下列期間內未起訴而消滅：一、犯最重本刑為死刑、無期徒
    刑或10年以上有期徒刑之罪者，30年。二、犯最重本刑為3
    年以上10年未滿有期徒刑之罪者，20年。三、犯最重本刑為
    1年以上3年未滿有期徒刑之罪者，10年。四、犯最重本刑為
    1年未滿有期徒刑、拘役或罰金之罪者，5年。前項期間自犯
    罪成立之日起算。但犯罪行為有繼續之狀態者，自行為終了
    之日起算」。修正後刑法所定時效期間較長，即行為人被追
    訴之期限較久，自屬不利，經比較新舊法結果，自以修正前
    刑法第80條第1項較有利於行為人，本件關於追訴權時效，
    自應適用修正前刑法第80條第1項之規定。另關於追訴權時
    效之停止進行及其期間之計算，並一體適用修正前刑法第83
    條之規定。
(三)本件公訴意旨認被告涉犯刑法修正前第345條之常業重利罪
    嫌、第302條之剝奪他人行動自由罪嫌、第305條之恐嚇危害
    安全罪嫌及第346條之恐嚇取財罪嫌，所犯各罪間有方法結
    果之牽連關係，為牽連犯。經查：
１、前揭被訴之常業重利、剝奪他人行動自由、恐嚇取財等罪嫌
    ，其最重本刑均為5年以下有期徒刑，依修正前刑法第80條
    第1項第2款之規定，其追訴權均為10年。
２、至於恐嚇危害安全罪嫌，其最重本刑為2年以下有期徒刑，
    依修正前刑法第80條第1項第3款之規定，其追訴權期間為5
    年。
３、本件公訴意旨記載被告之犯罪行為終了日為85年4月20日，
    而檢察官於85年4月21日開始偵查，於85年10月23日提起公
    訴，並於同年月29日繫屬本院，嗣因被告逃匿，經本院於86
    年9月13日發佈通緝，致審判程序不能開始，有本院刑事卷
    宗、偵查卷宗及通緝書存卷可稽。又依司法院大法官會議第
    138號解釋及最高法院82年第10次刑事庭會議決議意旨，自
    本件開始偵查日起至通緝之前1日止，追訴權既無不行使之
    情形，自不生時效進行之問題。從而：
(１)被告所犯刑法第345條、第302條及第346條第1項之罪嫌部分
    ，自85年4月20日起算，加計追訴權時效10年、時效停止期
    間2年6月、實施偵查日（即85年4月21日）起至通緝前1日（
    86年9月12日）止之期間1年4月21日，再扣除檢察官提起公
    訴（即85年10月23日）至案件繫屬本院（85年10月29日）之
    6日，追訴權時效應至99年3月7日即已完成。
(２)被告所犯刑法第305條之恐嚇危害安全罪嫌部分，自85年4月
    20日起算，加計追訴權時效5年、時效停止期間1年3月、實
    施偵查日（即85年4月21日）起至通緝前1日（86年9月12日
    ）止之期間1年4月21日，再扣除檢察官提起公訴（即85年10
    月23日）至案件繫屬本院（85年10月29日）之6日，追訴權
    時效應至92年12月4日即已完成。
四、綜上所述，本件被告犯行之追訴權時效均已完成，揆諸前揭
    說明，爰不經言詞辯論，逕為諭知免訴之判決。
據上論斷，應依刑事訴訟法第302條第2款、第307條，判決如主
文。
中    華    民    國    99    年    4     月    30    日
                  刑事第二庭審判長  法  官  沈福財
                                    法  官  卓春慧
                                    法  官  林青怡
以上正本證明與原本無異。
如不服本判決應於收受判決後10日內向本院提出上訴書狀，並應
敘述具體理由；其未敘述上訴理由者，應於上訴期間屆滿後20日
內向本院補提理由書（均須按他造當事人之人數附繕本）「切勿
逕送上級法院」。告訴人或被害人如對於本判決不服者，應具備
理由請求檢察官上訴，其上訴期間之計算係以檢察官收受判決正
本之日期為準。
中    華    民    國    99    年    4     月    30    日
                                    書記官  李佳惠

司法院資訊處製作；財團法人民間司法改革基金會備份。
